臺灣臺北地方法院刑事裁定　
111年度秩抗字第21號
抗  告  人  
即被移送人  徐廣洋




上列抗告人即被移送人因違反社會秩序維護法案件，不服本院臺
北簡易庭於111年8月12日所為111年度北秩字第184號裁定（移送
案號：臺北市政府警察局信義分局111年8月3日北市警信分刑字
第1113033383號），提起抗告，本院裁定如下：
    主  文
原裁定撤銷。
徐廣洋無正當理由攜帶類似真槍之玩具槍，而有危害安全之虞，
處罰鍰新臺幣貳仟元。
扣案之空氣槍壹把、彈匣壹個及鋼瓶捌個均沒入。
    理  由
一、原裁定意旨略以：抗告人即被移送人徐廣洋於民國111年7月
    31日14時許，在臺北市信義區基隆路2段與信義路5段口，無
    正當理由攜帶類似真槍之空氣槍1把、彈匣1個及鋼瓶8個，
    爰依社會秩序維護法第45條第1項、第65條第3款、第22條第
    3項規定，裁處罰鍰新臺幣（下同）4,000元，並沒入空氣槍
    1把、彈匣1個及鋼瓶8個等情。
二、抗告意旨略以：抗告人經醫院診斷為雙相情緒障礙症患者，
    於108年間經本院以108年度輔宣字第44號裁定宣告抗告人為
    受輔助宣告之人，抗告人於111年7月31日正值躁鬱症發作，
    腦袋及行為無法控制，拿未安裝BB彈之空氣槍對空鳴槍，並
    非蓄意所為，能否免罰。
三、按無正當理由，攜帶類似真槍之玩具槍，而有危害安全之虞
    者，處3日以下拘留或1萬8,000元以下罰鍰，社會秩序維護
    法第65條第3款定有明文。本條款之構成要件，須行為人客
    觀上有攜帶類似真槍之玩具槍之行為，且該攜帶係無正當理
    由，因而有危害於行為人攜帶所處時空之安全情形，始足當
    之。依上揭要件，判定被移送人有無違反該行為，首須被移
    送人有攜帶行為，次審酌該攜帶行為是否係無正當理由，再
    衡量被移送人攜帶行為所處時空，因被移送人於該時空有攜
    帶該類器械，而使該時空產生安全上危害。惟攜帶類似真槍
    之玩具槍是否具有正當理由，本應綜合全案事證，於法律、
    道義乃至於習慣所應許可之範圍，客觀認定判斷之。亦即，
    就被移送人客觀上之攜帶行為，依其攜帶之目的，考量被移
    送人攜帶當時言詞舉動、時間、地點、身分等因素，據以認
    定其是否已構成上開條款之違序行為。另按精神耗弱之人行
    為，得減輕處罰，社會秩序維護法第9條第1項第3款亦定有
    明文。
四、經查：
  ㈠抗告人於上開時間，在臺北市信義區基隆路2段與信義路5段
    交叉口，有攜帶空氣槍1把、彈匣1個及鋼瓶8個，對空鳴槍
    之動作等情，業據抗告人所是認。本案經證人林祐丞證稱：
    我於111年7月31日14時許，騎乘機車在臺北市信義區基隆路
    2段南往北方向行駛，在臺北市信義區基隆路2段與信義路5
    段交叉口，看見一名戴藍色棒球帽、穿著黃色上衣的男子，
    在穿越人行道時，突然在分隔島中間，舉起右手對空鳴槍，
    造成大家恐慌，我有看到疑似煙跟聲響，隨後我就撥打110
    報警處理等語【見111年度北秩字第184號卷（下稱原審卷）
    第31至33頁】。證人陳淑麗證稱：我原本在信義路5段與基
    隆路口發傳單，聽到聲音抬頭看到花旗銀行前有一名男子，
    左手持槍對空，他連續擊發大約有2個循環，每一個循環間
    有停頓數秒，槍枝沒有火花，也沒有看到子彈射出，聲音是
    輕脆的很小聲等語（見原審卷第39頁）。可知抗告人確於上
    開時、地持空氣槍之行為，堪可認定。抗告人上開所辯㷕非
    蓄意而為，實無可採。
  ㈡又上開空氣槍在外觀上與真槍十分類似，槍筒、握柄、扳機
    、彈匣等部件俱全，一般人如未透過近距離觀察或實際操作
    實難辨認其與真槍之差異所在，亦有照片1紙在卷足憑（見
    原審卷第47頁），顯見抗告人所持空氣槍確屬類似真槍之玩
    具槍，證人林祐丞亦因此認定抗告人持槍有所危險，遂報警
    處理，業據其證述如上，然空氣槍確實使一般路人於在旁觀
    之時有認為真槍之情事，且報警處理，再參以臺北市基隆路
    2段與信義路5段交叉口屬供公眾通行之道路，為不特定之人
    均可能通行之公開場所，抗告人持空氣槍對空鳴槍，已得為
    不特定人所見聞，並足令一般人感覺生命及身體法益受到威
    脅，業已致生危害公共秩序、社會安寧之虞，是抗告人所為
    自屬社會秩序維護法第65條第3款規定之違序行為，應予論
    處。
  ㈢按精神耗弱之人，得減輕處罰，社會秩序維護法第9條第1項
    第3款定有明文。查本件抗告人經本院於108年8月26日以108
    年度輔宣字第44號宣告為受輔助宣告人，且其於本案行為後
    ，於111年8月4日尚因躁鬱症住入臺北榮民總醫院，至111年
    9月3日方出院，有臺北榮民總醫院診斷證明書在卷可參（見
    111年度秩抗字第21號卷第17頁），足見具有精神耗弱之情
    形，爰依據上開規定，予以減輕其處罰。另抗告人於本案發
    生當日之警詢中，尚能明確表示其於本案發生時，其自臺北
    市大安區文昌路前往臺北市信義區基隆路2段與信義路5段交
    叉口之過程，並說明本案空氣槍1把、彈匣1個及鋼瓶8個之
    購買地點、價格等情，尚難認抗告人行為時已為心神喪失人
    ，自無由不罰，併此敘明。
  ㈣原審認抗告人無正當理由攜帶類似真槍之玩具槍之行為，依
    法裁罰，固非無據，然原審裁定未予審酌抗告人為本案行為
    時，具有上開精神耗弱之情事容有未洽。抗告人抗告有理由
    ，應由本院予以撤銷，並自為裁定。爰審酌抗告人在公共場
    所持空氣槍高舉鳴槍之行為，對於社會安寧秩序及來往人車
    之安全，均具有相當程度之危害，然其身心因素，認知及判
    斷能力與常人有別，且其於警詢中坦承說明，並將所持用之
    空氣槍等物交警方查扣，行為後之態度尚可，兼衡其動機、
    目的等一切情狀，裁處如主文第2項所示。
　㈤扣案之空氣槍1把、彈匣1個及鋼瓶8個為抗告人所有供本案行
    為所用之物，因抗告人本案行為對於社會安寧秩序造成相當
    程度之危害，經依比例原則審酌，爰依社會秩序維護法第22
    條第3項前段規定宣告沒入。
據上論斷，應依社會秩序維護法第58條、第92條、第65條第3款
、第9條第1項第3款、第22條第3項前段，刑事訴訟法第413條，
裁定如主文。
中　　華　　民　　國　　111 　年　　10　　月　　19　　日
　　　　　　　　　刑事第十四庭  審判長法　官  歐陽儀
　　　　　　　　　
　　　　　　　　　　                  法  官  趙書郁
　　　　　　　　　
　　　　　　　　　                    法  官  吳明蒼
上正本證明與原本無異。
本裁定不得抗告。
　　　　　　　　　　　　　　　　      書記官　陳韻宇
中　　華　　民　　國　　111 　年　　10　　月　　19　　日